臺灣板橋地方法院刑事判決　　　　　　　94年度訴字第1740號
公　訴　人　臺灣板橋地方法院檢察署檢察官
被　　　告　甲○○
上列被告因違反毒品危害防制條例案件，經檢察官提起公訴（94
年度毒偵字第3628號），嗣因被告就被訴事實為有罪之陳述，本
院告知被告簡式審判程序之旨，並聽取當事人之意見後，裁定改
由受命法官獨任依簡式審判程序進行，判決如下：
    主  文
甲○○連續施用第一級毒品，累犯，處有期徒刑拾月，扣案之第
一級毒品海洛因壹包之外包裝（空包裝重零點壹捌公克）沒收，
其內之第一級毒品海洛因（驗後淨重零點壹貳公克）沒收銷燬之
；又連續施用第二級毒品，累犯，處有期徒刑柒月。應執行有期
徒刑壹年肆月，扣案之第一級毒品海洛因壹包之外包裝（空包裝
重零點壹捌公克）沒收，其內之第一級毒品海洛因（驗後淨重零
點壹貳公克）沒收銷燬之。
    事  實
一、甲○○前因竊盜案件，經臺灣高雄地方法院於民國91年6 月
    20日以91年度易字第308 號判處有期徒刑1 年，並於同年7
    月15日確定，嗣經入監執行，而於92年10月29日縮短刑期執
    行完畢。
二、甲○○前另因施用毒品案件，經臺灣高雄地方法院裁定送觀
    察、勒戒後，因認有繼續施用毒品之傾向，又經該院裁定令
    入戒治處所施以強制戒治，而於88年3 月10日入所戒治，其
    後於88年8 月17日停止戒治並付保護管束，嗣又經該院裁定
    撤銷停止戒治，再令入戒治處所施以強制戒治，而於88年12
    月15日入所戒治，並於89年6 月11日戒治執行完畢釋放，且
    經臺灣高雄地方法院檢察署檢察官於90年9 月10日以90年度
    戒毒偵字第1006號不起訴處分確定。甲○○復於上開強制戒
    治執行完畢釋放後之5 年內，再因施用毒品案件，經本院於
    94年2 月17日以93年度訴字第2178號判處應執行有期徒刑8
    月，並於94年5 月6 日撤回上訴確定，現尚在監執行中。詎
    甲○○猶不知悔改，竟又基於施用第一級毒品海洛因之概括
    犯意，於上開強制戒治執行完畢釋放後之5 年內即自94年5
    月3 日起至同年7 月15日下午3 時許止，在其臺北縣三重市
    ○○街126 巷6 號2 樓住處，以針筒注射海洛因之施用方式
    ，約2 、3 日即施用1 次，連續多次施用第一級毒品海洛因
    。復另基於施用第二級毒品甲基安非他命（起訴書誤載為安
    非他命，以下均同）之概括犯意，於上開強制戒治執行完畢
    釋放後之5 年內即自94年5 月3 日起至同年6 月28日晚上10
    時許止，同在上開住處，以將甲基安非他命置入玻璃球內燒
    烤後吸食其煙霧之施用方式，約3 日即施用1 次，連續多次
    施用第二級毒品甲基安非他命。嗣於94年5 月4 日晚上7 時
    許，在臺北縣三重市○○路與文化南路口，因形跡可疑，為
    警上前盤查，其即主動交付第一級毒品海洛因1 包（驗後淨
    重0.12公克，空包裝重0.18公克）而為警查扣，並經採集其
    尿液送驗而查獲上情。
三、案經臺北市政府警察局萬華分局報告臺灣板橋地方法院檢察
    署檢察官偵查起訴。
    理  由
壹、程序方面：
    按本件被告甲○○所犯係死刑、無期徒刑、最輕本刑為3 年
    以上有期徒刑以外之罪，其於準備程序就前揭被訴事實為有
    罪之陳述，經法官告知簡式審判程序之旨，並聽取其與公訴
    人之意見後，本院認無不得或不宜改依簡式審判程序進行之
    處，爰依刑事訴訟法第273 條之1 第1 項、第284 條之1 ，
    裁定本件由受命法官獨任進行簡式審判程序，合先敘明。
貳、實體方面：
  一、訊據被告甲○○對於前揭犯罪事實均坦承不諱，本院復審
      酌：
    (一)查被告前施用毒品案件，經臺灣高雄地方法院裁定送觀察
      、勒戒後，因認有繼續施用毒品之傾向，又經該院裁定令
      入戒治處所施以強制戒治，而於88年3 月10日入所戒治，
      其後於88年8 月17日停止戒治並付保護管束，嗣又經該院
      裁定撤銷停止戒治，再令入戒治處所施以強制戒治，而於
      88年12月15日入所戒治，並於89年6 月11日戒治執行完畢
      釋放，且經臺灣高雄地方法院檢察署檢察官於90年9 月10
      日以90年度戒毒偵字第1006號不起訴處分確定。被告復於
      上開強制戒治執行完畢釋放後之5 年內，再因施用毒品案
      件，經本院於94年2 月17日以93年度訴字第2178號判處應
      執行有期徒刑8 月，並於94年5 月6 日撤回上訴確定，現
      尚在監執行中之事實，有臺灣高等法院被告前案紀錄表1
      份在卷可按。是被告於涉本案之前，業曾二犯施用毒品，
      並於前揭強制戒治執行完畢後釋放甚明。
    (二)次查，經警將被告遭查獲時所採之尿液送驗結果，係呈嗎
      啡及甲基安非他命陽性反應，此有臺北市政府警察局偵辦
      毒品案件尿液檢體委驗單、臺灣檢驗科技股份有限公司94
      年5 月26日編號CH/2005/50553 號濫用藥物尿液檢驗報告
      各1 份在卷可稽。又查：
      (1)海洛因施用入人體後水解還原成嗎啡，再循嗎啡之代謝
        方式排出體外，業據行政院衛生署藥物食品檢驗局以73
        藥檢壹字第030221號函說明綦詳，且尿液中能否驗出嗎
        啡陽性反應，與其投與量、投與途徑、採尿時間、個人
        體質及檢測方法之靈敏度有關，國外曾有文獻報導注射
        6 毫克之海洛因鹽酸鹽，其代謝物嗎啡之平均可檢出時
        限約為26小時，亦經行政院衛生署藥物食品檢驗局於81
        年9 月8 日以（81）藥檢壹字第8114885 號函釋明在案
        。
      (2)甲基安非他命經口服投與後，約百分之70於24小時內自
        尿中排出，約百分之90於96小時內自尿中排出，由於目
        前國內尿液中甲基安非他命之檢驗僅為鑑定其是否呈陽
        性反應，尚未定其含量，且甲基安非他命成分之檢出與
        其投與方式、投與量、個人體質、採尿時間與檢測儀器
        之精密度等諸多因素有關，因此僅憑尿液中呈甲基安非
        他命陽性反應，並無法確實推算吸食時間距採集時間之
        長短，惟依上述資料推斷，最長可能不會超過4 日即96
        小時，此經行政院衛生署藥物食品檢驗局於81年2 月8
        日以（81）藥檢壹字第001156號函釋明在案。
      (3)再者，前揭尿液檢驗報告載明係以ＧＣ／ＭＳ（即氣相
        層析質譜儀分析法）方法作為確認檢驗之方式，而該方
        法之原理係檢品經氣化後，通過層析管分離純化，再將
        純化後之成分循序送入質譜儀做個別鑑定。因質譜儀所
        測定之圖譜，在化學上被公認具有指紋特性，故可據以
        完全判定該檢品係為何種化合物。職是，台北榮民總醫
        院即認為若以氣相層析質譜儀（ＧＣ／ＭＳ）作藥物及
        其代謝產物之定性及定量分析，幾乎不會有偽陽性反應
        產生，此經該院於83年4 月7 日以83北總內字第3059號
        函釋明在案。
      (4)另人體施用甲基安非他命後，其主要代謝物中，未改變
        型態之甲基安非他命占施用劑量達百分之43，安非他命
        則約為百分之5 ；人體若係施用安非他命後，主要代謝
        物中則有未改變型態之安非他命，但無甲基安非他命，
        此經法務部調查局以93年5 月4 日調科壹字第09362413
        980 號函釋明在案。足見人體若施用安非他命，其尿液
        代謝物不可能出現甲基安非他命，惟人體若施用甲基安
        非他命，其尿液代謝物除主要有甲基安非他命外，亦可
        能有少量之安非他命。是本件被告之尿液除呈現較少量
        之安非他命陽性反應外，主要係呈現甲基安非他命之陽
        性反應，依上開函示，被告自不可能係施用安非他命，
        而應係施用甲基安非他命。公訴意旨認被告係施用安非
        他命，容有誤解，附此敘明。
      (5)準此而論，被告之尿液經以氣相層析質譜儀分析法檢驗
        ，既係呈嗎啡及甲基安非他命陽性反應，顯見被告應有
        在前揭犯罪時間施用第一級毒品海洛因及第二級毒品甲
        基安非他命之行為甚明。
    (三)此外，扣案之第一級毒品海洛因1 包送驗結果，確係第一
      級毒品海洛因無訛（驗後淨重0.12公克，包裝重0.18公克
      ），此有法務部調查局94年7 月11日調科壹字第06000995
      2 號鑑定通知書1 份在卷可稽，核與被告本件施用之毒品
      海洛因相符，益見被告確有施用第一級毒品海洛因無誤。
    (四)綜上所述，被告前曾二犯施用毒品，且於前揭強制戒治執
      行完畢釋放後，5 年內再犯本件施用第一級毒品海洛因及
      第二級毒品甲基安非他命，事證應屬明確，其犯行應堪認
      定。
  二、查海洛因、甲基安非他命分屬毒品危害防制條例第2 條第
      2 項第1 款所規定之第一級毒品及同條項第2 款所規定之
      第二級毒品，核被告所為，係犯毒品危害防制條例第10條
      第1 項施用第一級毒品罪及同條第2 項施用第二級毒品罪
      。被告持有毒品，復進而施用，其持有毒品之低度行為，
      為施用毒品之高度行為所吸收，均不另論罪。被告先後多
      次施用第一級毒品海洛因及第二級毒品甲基安非他命之犯
      行，時間緊接，所犯構成要件相同，顯係基於概括犯意為
      之，均為連續犯，依刑法第56條規定，各以一罪論，並均
      加重其刑。至公訴意旨固僅論及被告於94年5 月3 日（即
      起訴書所載之94年5 月4 日下午8 時許回溯26小時內之某
      時及回溯96小時內之某時）之施用第一級毒品海洛因及施
      用第二級毒品甲基安非他命之犯罪事實，漏未論及被告其
      餘施用第一級毒品海洛因及第二級毒品甲基安非他命之犯
      罪事實，惟二者間各有連續犯之裁判上一罪關係，已如前
      述，該漏未論及之部分應為起訴效力所及，本院自應併予
      審判。被告所犯上開二罪間，犯意各別，罪名不同，應分
      論併罰之。被告前因竊盜案件，經臺灣高雄地方法院於91
      年6 月20日以91年度易字第308 號判處有期徒刑1 年，並
      於同年7 月15日確定，嗣經入監執行，而於92年10月29日
      縮短刑期執行完畢，同有上開前科資料在卷可按，其受有
      期徒刑執行完畢，於5 年以內再犯本件最重本刑為有期徒
      刑以上之罪，均為累犯，應依刑法第47條規定，各加重其
      刑，並依刑法第70條規定，分別遞加重之。
  三、本院審酌被告施用毒品，足以戕害其身心，滋生其他犯罪
      ，惡化治安，嚴重損及公益，且被告前曾二犯施用毒品，
      並經強制戒治執行完畢釋放，竟再為本件施用毒品犯行，
      顯見其不思悔改，自制力亦顯不佳；惟另考量被告於犯後
      即能坦承犯行，而其施用毒品行為於本質上係屬自我戕害
      行為，反社會性之程度應屬較低等一切情狀，酌情分別量
      處如主文所示之刑，並定其應執行之刑，以資懲儆。又扣
      案之海洛因1 包內之海洛因，既屬第一級毒品，爰依毒品
      危害防制條例第18條第1 項前段規定，併予宣告沒收銷燬
      之（惟鑑驗耗用之毒品既已滅失，自毋庸宣告沒收銷燬）
      ；至該海洛因1 包之外包裝，係用於包裹毒品，防其裸露
      、潮濕，便於攜帶施用，亦係供施用毒品所用或預備之物
      ，且係被告所有，此據被告於本院審理時供明在卷，爰依
      刑法第38條第1 項第2 款規定，亦併予宣告沒收。
據上論斷，應依刑事訴訟法第273 條之1 第1 項、第284 條之1
、第299 條第1 項前段，毒品危害防制條例第10條第1 項、第2
項、第18條第1 項前段，刑法第11條、第56條、第51條第5 款、
第47條、第38條第1 項第2 款，判決如主文。
本案經檢察官黃仙宜到庭執行職務。
中　　華　　民　　國　　94　　年　　9 　　月　　14　　日
                  刑事第十三庭  法  官  陳信旗
以上判決正本證明與原本無異。
如不服本判決，應於送達後10日內，向本院提出上訴狀。
                                書記官  陳昭綾
中　　華　　民　　國　　94　　年　　9 　　月　　14　　日
附錄本判決論罪科刑之法條：
毒品危害防制條例第10條第1項
    施用第一級毒品者，處6月以上5年以下有期徒刑。
毒品危害防制條例第10條第2項
    施用第二級毒品者，處3年以下有期徒刑。
